臺灣高等法院刑事裁定　　　　　　　　　　　　　　　九十一年度交抗字第十三號
　　抗告人即
　　受處分人　甲○○
右抗告人因違反道路交通管理處罰條例案件，不服臺灣臺北地方法院九十年度交聲字
第一七八號，中華民國九十年十二月十二日裁定，提起抗告，本院裁定如左：
    主  文
原裁定撤銷。
抗告人在原審之異議駁回。
    理  由
一、抗告意旨略以：臺北市○○路○段與一之六號道路口，於民國八十九年十月間，
    僅於左方來車道上掛有限時禁止通行之標誌，騎士稍不留意，即會誤入車道而受
    罰，現該路已無禁止通行之標誌，可見當時之標誌設置確有不當，才導致抗告人
    即受處分人甲○○一再違規而不自知云云。
二、按機器腳踏車行駛之車道及轉彎，應依標誌或標線之規定行駛，道路交通安全規
    則第九十九條第一項前段定有明文。次按機器腳踏車，不在規定車道行駛者，處
    新臺幣（下同）六百元以上一千八百元以下罰鍰，道路交通管理處罰條例第四十
    五條第十三款定有明文。又汽車駕駛人駕駛汽車違反道路交通管理處罰條例第四
    十五條規定者，除應依該條所規定之罰鍰處罰外，並記違規點數一點，同條例第
    六十三條第一項第一款亦有規定。
三、經查：
（一）抗告人先後於八十九年十月四日上午七時二十一分及同年月十六日上午七時二
      十三分，駕駛車號ＡＥＪ－三二八號重型機器腳踏車，行經臺北市○○路○段
      與一之六號道路（即「臺北世界貿易中心」與「國際會議中心」間之彎道，另
      一端出口處與基隆路一段相接）交岔路口，未遵守設於路口之限時（七時至九
      時、十七時至十九時）禁止機器腳踏車進入行駛之禁制標誌，而仍行駛入「一
      之六號道路」，為臺北市政府警察局信義分局交通分隊執勤員警分別以照相機
      拍照採證，以抗告人有「違反禁止標誌行駛禁行車道」之違規事實，依序掣單
      逕行舉發，並移由原處分機關臺北市交通事件裁決所於九十年一月二十九日，
      以北市裁三字第駕裁二二－Ａ00000000號、北市裁三字第車裁二二－
      Ａ00000000號裁決書，依道路交通管理處罰條例第四十五條第十三款
      （裁決書誤載為第四十五條第一項第三款）及第六十三條第一項第一款規定，
      就其兩次違規行為，分別裁處六百元罰鍰，並各記違規點數一點之處分，有舉
      發違規道路交通管理事件通知單、裁決書各二紙及採證之照片二張附卷可稽。
（二）抗告人對於曾於前開禁止機車進入之時段，兩次騎乘機車經入之違規行為，業
      已自承屬實，雖辯以該禁止標誌設置不當，致其無從注意云云。然查：
  １、系爭路段係抗告人每日上下班必經之路等情，已據其於原審訊問時供明，並有
      聲請異議狀一紙附卷可稽（見原審卷第四頁、第三十一頁）。是抗告人對於該
      處設有交通尖峰之每日七時至九時、十七時至十九時，禁止機車進入之標誌，
      殊難諉為不知。
  ２、道路交通標誌、標線、號誌之設置目的，在於提供車輛駕駛人及行人有關道路
      路況之警告、禁制、指示等資訊，以便利行旅及促進交通安全；其設置，應由
      主管機關依其管轄辦理之，道路交通標誌標線號誌設置規則第二條及第四條第
      一項已有明定。是有關標誌、標線、號誌之設置，原係關係大眾往來行的安全
      ，絕非單為一人而設。況且，若原設置有所未妥，亦應由主管機關依法辦理變
      更，在未變更之前，行經該道路之人車，仍應遵守該項設置。否則，任何人各
      依自己之需要使用道路，不遵守原設置之標誌、標線、號誌，豈非使交通秩序
      大亂？
    綜上所述，抗告人稱系爭路段標誌設置不當云云，仍無從卸其違規之責。其有違
    反禁止標誌，行駛禁行車道之行為，事證明確。
四、原審認受處分人有前揭違規行駛之行為，事證明確，應依路交通管理處罰條例第
    六十條第二項第三款不遵守道路交通標誌之規定處罰，因以原處分機關適用同法
    第四十五條第十三款處罰，有所違誤，故將原處分撤銷，並自為裁罰，就上開二
    次違規行為，均分別處九百元罰鍰，並各記違規點數一點，固非無見。惟按道路
    交通管理處罰條例第六十條第二項第三款係規定：「汽車駕駛人，駕駛汽車，不
    遵守道路交通標誌、標線之指示者，而本章各條無處罰之規定者，處新臺幣九百
    元以上一千八百元以上罰鍰。」，而抗告人於前揭時日，違反機車於尖峰時段禁
    止進入之標誌，行駛於前開禁行機車之路段，固屬不遵守道路交通標誌之指示，
    惟其違反標誌之指示，行駛於禁行機車路段之行為，同條例第四十五條第十三款
    設有「機器腳踏車，不在規定車道行駛者」之處罰規定，自應優先適用該規定處
    罰，是原處分機關之裁處並無不合，原審誤將原處分撤銷而自為裁罰，尚有未洽
    。抗告人抗告意旨仍執前詞，指摘原裁定不當，固無理由，惟原裁定既有可議之
    處，自應由本院將原裁定撤銷。又抗告人前揭違規事實既屬明確，其在原審所為
    異議之聲明應為無理由，爰由本院逕為裁定，予以駁回。
據上論斷，應依道路交通案件處理辦法第二十六條、第十九條，刑事訴訟法第四百十
三條，裁定如主文。
中      華      民      國      九十一   年     一    月       十七     日
                              臺灣高等法院刑事第五庭
                                  審判長法  官  曾  德  水
                                        法  官  趙  功  恆
                                        法  官  林  立  華
右正本證明與原本無異。
不得再抗告。
                                        書記官  廖  月  女
中      華      民      國      九十一   年     一    月       十七     日
